【裁判字號】    90,台上,943
【裁判日期】    900222
【裁判案由】    殺人未遂
【裁判全文】
最高法院刑事判決                                  九十年度台上字第九四三號
    上訴人  台灣高等法院台南分院檢察署檢察官
    上訴人  甲○○
    被  告  乙○○
右上訴人等因被告等殺人未遂案件，不服台灣高等法院台南分院中華民國八十七年十
月十四日第二審判決（八十七年度上訴字第一二五八號，起訴案號：台灣嘉義地方法
院檢察署八十六年度偵字第四七三四號），提起上訴，本院判決如左：
    主  文
上訴駁回。
    理  由
按刑事訴訟法第三百七十七條規定，上訴於第三審法院，非以判決違背法令為理由，
不得為之。是提起第三審上訴，應以原判決違背法令為理由，係屬法定要件。如果上
訴理由狀並未依據卷內訴訟資料，具體指摘原判決不適用何種法則或如何適用不當，
或所指摘原判決違法情事，顯與法律規定得為第三審上訴理由之違法情形，不相適合
時，均應認其上訴為違背法律上之程式，予以駁回。本件檢察官上訴意旨略稱：(一)證
人李信宗之證詞並未提及鄭炳川挑釁曾稱：「如講不合，我車上有刀子，可以拿起來
解決」，原判決依何認定鄭炳川有挑釁之言語及二人並未打架僅止於吵架，即有違證
據法則。(二)依證人鄭宗吉之證詞，足見鄭宗吉根本未見到鄭炳川，鄭炳川何能發現鄭
宗吉與甲○○爭執之事爭吵不休並出言挑釁，原判決認定事實亦有違誤。(三)證人郭泰
治證詞前後不一，何者可採，何者不可採，原判決未說明其理由，亦有判決不備理由
之違法。(四)被告甲○○、乙○○既屬兄弟，則在糾紛發生時乙○○焉有袖手旁觀之理
﹖再被害人受有多處刀傷，而甲○○辯稱：「我沒有傷那麼多刀」，則其餘刀傷何來
﹖再扣案之三把刀雖經送驗而無血跡反應，然此乃經清洗或在水溝中撈起所致，原審
未詳加調查，遽為被告乙○○無罪之推定，亦顯違證據法則云云。上訴人甲○○上訴
意旨略稱：伊一再主張，伊發覺闖禍後，內心深感後悔，並出於己意而中止殺害被害
人之行為，應屬中止未遂，原判決未說明其不採之理由，即有判決不備理由之違誤云
云。惟查原判決綜核卷內證據資料認定上訴人甲○○有殺人未遂犯行，被告乙○○犯
罪不能證明，因而撤銷第一審不當之科刑判決，改判上訴人甲○○殺人未遂罪刑及諭
知被告乙○○無罪，已詳其調查證據之結果及其取捨證據認定之理由，並說明：(一)
上訴人甲○○持刀砍殺鄭炳川之事實業經上訴人甲○○自白不諱，核與告訴人鄭炳川
於警訊及偵審中指述相符，且經證人李信宗、郭泰治結證屬實，復有菜刀一把扣案可
證，且參酌上訴人甲○○殺害鄭炳川後，未加救護，隨即離開現場，而告訴人鄭炳川
於送醫時確因前揭傷害而有呈現出血性休克，生命垂危，後經華濟醫院之醫師，盡力
搶救，情況始告穩定等情，業據證人即華濟醫院醫師童恆裕於原審結證屬實，並有華
濟醫院病危通知單一紙在卷可稽，足見鄭炳川於初送醫急救時，確屬生命危急之狀況
，幸經急救得宜，始免一死，凡此均足以證明上訴人甲○○確有殺害鄭炳川之故意。
又以鋒利之菜刀，朝人之頭頸部致命部位砍殺，均足以致命之事實，上訴人甲○○對
此應有所認識，卻又決意為之，其顯有殺人之犯意甚明。故綜合上情判斷，上訴人甲
○○確有殺人犯意實無庸疑。核上訴人甲○○所為，係犯刑法第二百七十一條第二項
、第一項之殺人未遂罪，其已著手於殺人行為而不遂，係屬未遂犯，爰依刑法第二十
六條前段之規定，按既遂犯之刑減輕之。(二)依證人李信宗、郭泰治歷次證言本件爭端
固因被告乙○○丟棄鄭炳川之菜刀所引起，惟被告乙○○始終未持刀殺害告訴人，且
被告乙○○係為其兄甲○○與鄭宗吉間之糾紛，而居間排解，焉有其兄甲○○再與鄭
炳川發生打架時，反而持刀幫助其兄共同殺害鄭炳川之理，何況證人李信宗與郭泰治
均迭再證稱，被告乙○○確實未參與此事，至於被害人受傷之部位，固有十餘處，然
此係因被害人與甲○○扭打翻滾所致，何況被害人迄無法舉證證明何處傷痕為被告乙
○○所殺，要難以擬制之詞，入人於罪，再參諸扣案之三把菜刀，經第一審囑託內政
部警政署刑事警察局鑑定之結果，均呈陰性反應，更難認被告乙○○有持上開菜刀殺
傷被害人，分別於判決理由內詳加說明及指駁，從形式上觀察，原判決並無違背法令
情形，至上訴人甲○○雖於原審主張中止未遂，然原判決既依殺人未遂之規定減輕其
刑，縱未說明其所主張中止未遂不採之理由，於判決顯然無影響，亦不得據為上訴第
三審之理由。次查採證認事乃事實審法院之職權，苟其證據之取捨及事實之認定並不
違背論理法則及經驗法則，即不容任意指為違法而執為適法之第三審上訴理由。上訴
意旨均置原判決之明白論斷於不顧，又未依據卷內訴訟資料對原判決究竟如何違背法
令為具體之指摘，徒憑己見就原判決已說明事項或屬原審採證認事職權之適法行使，
任意指摘為違法，自不得據為第三審上訴之合法理由。其上訴違背法律上之程式，應
予駁回。
據上論結，應依刑事訴訟法第三百九十五條前段，判決如主文。
中      華      民      國     九十     年      二      月    二十二    日
                              最高法院刑事第二庭
                                  審判長法官  莊  來  成
                                        法官  呂  潮  澤
                                        法官  謝  俊  雄
                                        法官  白  文  漳
                                        法官  蘇  振  堂
      右正本證明與原本無異
                                              書  記  官
中      華      民      國     九十     年      三      月      七      日


司法院資訊處製作；財團法人民間司法改革基金會備份。
